臺灣高等法院民事判決　　　　　　　　 96年度上易字第394號
上　訴　人　丙○○
訴訟代理人　乙○○
被上　訴人　甲○○○
上列當事人間損害賠償事件， 上訴人對於中華民國96年2月27日
臺灣桃園地方法院95年度訴字第1618號第一審判決提起上訴，本
院於96年10月30日言詞辯論終結，判決如下：
    主  文
原判決關於命上訴人給付超過新臺幣壹拾萬貳仟貳佰伍拾陸元
之本息部分，及該部分假執行之宣告，暨訴訟費用之裁判（除確
定部分外）均廢棄。
前開廢棄部分，被上訴人在第一審之訴及假執行之聲請均駁回。
其餘上訴駁回。
第一、二審訴訟費用（除確定部分外）由上訴人負擔百分之八，
餘由被上訴人負擔。
    事實及理由
一、被上訴人未於言詞辯論期日到場， 核無民事訴訟法第386條
    各款所列情形，爰依上訴人之聲請，由其一造辯論而為判決
    ，合先敘明。
二、被上訴人主張：上訴人於民國95年2月5日上午7時5分許，騎
    乘車牌號碼F5W－089號機車（以下稱系爭機車），沿桃園縣
    桃園市○○街往建新街方向行駛，行經長沙街與陽明三街交
    岔路口時，已見前方有伊佇立於慢車道上觀看路旁攤商販售
    蔬果，竟疏於注意，未保持安全間距貿然行駛，而自後方撞
    及伊，致伊受有頭部外傷、下頷骨骨折、骨盆骨折、左股骨
    骨折、右前十字韌帶撕裂等傷害，因此受有看護費新臺幣（
    下同）7萬元及慰撫金70萬元之損害等情， 爰依侵權行為法
    律關係，求為命上訴人給付77萬元及自訴狀繕本送達翌日即
    95年7月15日起至清償日止，按年息5%計算之利息之判決。
    原審判准被上訴人財產上請求59,500元、非財產上請求127,
    500元， 並於扣除強制險理賠金44,721元後，命上訴人給付
    142,279元之本息， 而駁回被上訴人其餘之訴。上訴人就原
    審判命其給付部分聲明不服，提起上訴。被上訴人未於言詞
    辯論期日到場，惟據其於準備程序到場所為答辯聲明：上訴
    駁回（原審駁回被上訴人超過142,279元本息之請求， 未據
    其聲明不服，已告確定）。
三、上訴人則以：被上訴人在慢車道攤販前駐足，突然急速穿越
    馬路，已嚴重危害道路上其他車輛行車安全，其與有過失至
    少有1/2責任； 上訴人請求之慰撫金及看護費過高；伊於車
    禍當日已給付6千元現金， 作為代墊部分費用，另伊因受傷
    支出金額6,820元， 及精神損失15萬元應予抵銷等語，資為
    抗辯。並上訴聲明：(一)原判決關於命上訴人給付部分及該部
    分假執行之宣告，暨訴訟費用之負擔均廢棄。(二)上開廢棄部
    分，被上訴人在第一審之訴及假執行之聲請均駁回。
四、查上訴人於前揭時地，騎乘系爭機車未保持安全間距，而自
    後方撞及被上訴人，致被上訴人受有頭部外傷、下頷骨骨折
    、骨盆骨折、左股骨骨折、右前十字韌帶撕裂等傷害，上訴
    人因涉過失傷罪害經臺灣桃園地方法院以95年度交簡上字第
    128號刑事判決判處拘役40日， 得易科罰金確定之事實，為
    兩造所不爭，並有診斷證明書在卷可稽，復經本院調閱前開
    刑事卷宗查核屬實，堪信為真實。
五、被上訴人主張，上訴人因過失致其受有前開傷害，應賠償其
    所受損害一節，為上訴人所否認，並以前開情詞置辯。經查
    ：
  (一)按因故意或過失，不法侵害他人之權利者，負損害賠償責任
    。民法第184條第1項前段定有明文。上訴人騎乘系爭機車，
    因過失發生本件車禍，已為其所自承（見原審訴字1618號卷
    第21頁），則其應就被上訴人所受傷害負賠償責任。茲就被
    上訴人請求之各項損害分述如下：
  1.看護費用：
    被上訴人主張受傷期間由其配偶吳萬、媳婦徐巧惠輪流看護
    3個半月，可請求看護費用7萬元，固為上訴人所否認。惟查
    ，被上訴人於95年2月5日因本件車禍受傷住院，出院後約需
    他人照顧其生活3個月， 有被上訴人就診之財團法人長庚醫
    院林口分院95年11月28日（95）長庚院法字第1173號函一紙
    附卷可稽（見原審訴字1618號卷第38頁），而被上訴人原於
    95年2月18日出院， 同年3月3日因臉骨骨折術後下巴傷口感
    染再行住院，迄同年3月11日出院， 亦有被上訴人提出之長
    庚醫院診斷證明書影本一紙為證（見原審桃交附字第77號卷
    第4頁），是被上訴人因本件車禍受傷需看護之日共125日（
    95年2月5日至95年3月11日共35日，出院後需看護3個月即90
    日，35＋90＝125），被上訴人僅請求看護費用105日應予准
    許。又親屬代為照顧被害人之起居，固係基於親情，但親屬
    看護所付出之勞力並非不能評價為金錢，雖因二者身分關係
    而免除被害人之支付義務，惟此種基於身分關係之恩惠，自
    不能加惠於加害人。故由親屬看護時雖無現實看護費之支付
    ，仍應認被害人受有相當於看護費之損害，得向上訴人請求
    賠償，始符公平原則。被上訴人請求105日之看護費用7萬元
    ，平均每日667元， 衡之常情尚屬合理，是被上訴人請求看
    護費用7萬元，為有理由。
  2.慰撫金部分：
    被上訴人因本件車禍受有頭部外傷、下頷骨骨折、骨盆骨折
    、左股骨骨折、右前十字韌帶撕裂等傷害，精神上自受有相
    當之痛苦。本院審酌上訴人為專科畢業，每月薪資2萬元，
    被上訴人不識字、為家庭主婦，無工作及財產等兩造之身分
    、地位、被上訴人受害之程度，認被上訴人15萬元範圍內之
    請求為適當，逾此部分，則非有據。
  3.綜上所述，本件被上訴人得請求之損害賠償金額為22萬元（
    看護費用7萬元＋慰撫金15萬元）。
  (二)上訴人抗辯，被上訴人在慢車道攤販前駐足，突然急速穿越
    馬路，已嚴重危害道路上其他車輛行車安全，其與有過失至
    少有1/2責任等語。然按， 行人應在劃設之人行道行走，並
    不得在道路上任意站立， 道路交通安全規則第133條定有明
    文。本件被上訴人係在站立時遭上訴人騎乘機車撞擊，為被
    上訴人所不爭執。觀諸警製之道路交通事故現場圖（見臺灣
    桃園地方法院檢察署95年偵字第9450號卷〈 以下稱偵查卷〉
    第14頁），機車刮地痕在汽車道上，顯見撞擊點應在汽車專
    用道路上，則被上訴人於被撞擊時應係站在道路上，顯已違
    反前揭道路交通安全規則之規定，被上訴人就本件車禍受傷
    亦有過失甚明。經審酌兩造過失程度，認本件上訴人應負85
    %之責任，被上訴人應負15%之責任。上訴人雖抗辯，被上訴
    人突然急速穿越長沙街，過失情節嚴重云云。惟其已於刑事
    偵審程序時自承，沒看到被上訴人是從哪裡走到哪裡，但是
    看到她時，她就是站在機車道上看菜，騎到她附近時，被上
    訴人突然轉身，好像要過馬路，但不知道是不是要過馬路等
    語（見偵查卷第24頁、交簡上卷第53頁），核與被上訴人稱
    ，當時已從陽明公園過馬路到陽明社區○○○○○路邊，也
    就是網狀線右邊的黃線上看菜等語（見交簡上卷第48、49頁
    ）一致，可認案發時，被上訴人確係佇立於肇事地點，而非
    處於正穿越長沙街之移動狀態，上訴人辯稱，被上訴人應負
    1/ 2與有過失責任，即不可採。是經過失相抵後，被上訴人
    得請求之損害賠償金額為187,000元（220,0000.85＝187,
    000）。
  (三)上訴人復抗辯，伊因本件車禍亦受有左鎖骨骨折、頭顏面挫
    傷及膝蓋擦傷等傷害，並支出醫藥費4,390元及機車修理費2
    ,430 元計6,820元，及精神損失15萬元應予抵銷云云，業據
    其提出診斷證明書、收據等為證（見原審桃交附字第77號卷
    第31頁、本院卷第24-36頁）。 查被上訴人對本件車禍之發
    生亦有過失，已如前述，則其對上訴人所受身體傷害，亦應
    依前開規定負損害賠償責任。被上訴人不爭執上訴人支出醫
    藥費4,390元及機車修理費2,430元計6,820元（ 見本院卷第
    63頁背面），另慰撫金部分，本院斟酌前述兩造之身分、地
    位、經濟狀況及上訴人傷害情形， 認上訴人於2萬元範圍內
    之請求為有理由。又如前所述，本件車禍之發生，上訴人應
    負85%之責任，被上訴人應負15%之責任。則經過失相抵後，
    上訴人得請求之損害賠償金額為4,023元〔（6,820＋20,000
    ）0.15＝4,023〕， 該金額與被上訴人請求之金額抵銷後
    ，被上訴人尚得請求182,977元。
七、末查，被上訴人已因本件車禍領取強制責任險賠償44,721元
    ，有富邦產物保險股份有限公司95年12月26日（95）富保業
    發字第228號函一紙在卷可稽（ 見原審訴字第1618號卷第48
    頁）， 又上訴人於車禍當日已給付6千元現金，作為代墊部
    分費用，並為兩造所不爭執，是該等金額自應予以扣除，則
    被上訴人得請求之損害賠償金額為132,256元（182,977-44,
    721-6,000＝132,256）。從而，被上訴人依侵權行為法律關
    係請求上訴人給付132,256元， 及自起訴狀繕本送達之翌日
    即95年7月15日起至清償日止， 按年息5%計算之利息，為有
    理由，應予准許，逾此部分之請求為無理由，應予駁回。原
    審就超過上開應准許部分，為上訴人敗訴之判決，並為假執
    行之宣告，自有未洽。上訴意旨就此部分指摘原判決不當，
    求予廢棄改判，為有理由。爰由本院予以廢棄，改判如主文
    第2項所示。至於上開應准許部分，原審判命上訴人給付，
    並為假執行之宣告，核無違誤。上訴意旨，就此部分，仍執
    陳詞，指摘原判決不當，聲明廢棄，為無理由，應駁回其上
    訴。
八、兩造其餘之攻擊防禦方法，及未經援用之證據，經本院斟酌
    後，認對本判決之結果不生影響，爰不一一論駁。
九、據上論結，本件上訴為一部有理由，一部無理由。依民事訴
    訟法第450條、第449條第1項、 第79條、第463條、第385條
    第1項前段，判決如主文。
中　　華　　民　　國　　96　　年　　11　　月　　13　　日
                    民事第十一庭
                        審判長法　官   鄭雅萍
　　　　　　　　　　　  　  　法　官   薛中興
　　　　　　　　　　　  　　  法　官   詹文馨
正本係照原本作成。
不得上訴。
中　　華　　民　　國　　96　　年　　11　　月　　14　　日
　　　　　　　　　　　　　　　書記官   周淑靜
